臺灣高等法院刑事判決　　　　　　　　　　　九十三年度上更（一）字第二五○號
　　上　訴　人
　　即　被　告　甲○○
　　指定辯護人　本院公設辯護人王永炫
右上訴人因違反毒品危害防制條例案件，不服臺灣板橋地方法院八十九年度訴緝字第
一四八號，中華民國九十年五月九日第一審判決（起訴案號：臺灣板橋地方法院檢察
署八十八年度偵字第一三五六五號），提起上訴，判決後，經最高法院發回更審，本
院判決如左：
    主  文
原判決撤銷。
甲○○連續販賣第二級毒品，累犯，處有期徒刑參年玖月。扣案之第二級毒品安非他
命參包（安非他命驗餘合計淨重伍點肆參公克；包裝重壹點參參公克）沒收銷燬；所
得財物新臺幣肆仟元沒收之，如全部或一部不能沒收時，以其財產抵償之。
    事  實
一、甲○○曾有竊盜、違反槍砲彈藥刀械管制條例及多次違反麻醉藥品管理條例前科
    ，民國（下同）八十二年間，因違反麻醉藥品管理條例及槍砲彈藥刀械管制條例
    等案件，經臺灣板橋地方法院分別判處有期徒刑八月及五月，應執行有期徒刑一
    年，復與因麻醉藥品管理條例案件經撤銷假釋所執行之殘刑，定其應執行刑為有
    期徒刑一年七月又十八日；八十四年間又二度因違反麻醉藥品管理條例經本院先
    後判處有期徒刑六月及一年，前開三案應執行有期徒刑三年一月十八日，甫於八
    十七年十一月八日縮刑期滿執行完畢，猶不知悔改，竟意圖販賣營利，並基於概
    括犯意，自八十八年一月間起，連續多次以0000000000號電話為聯絡
    工具，在臺北縣新店市○○路向陳春生購買第二級毒品安非他命，每次約半兩至
    一兩不等，價格新臺幣（下同）二萬元至三萬五千元不等，除部分供己施用外（
    施用部分檢察官另案聲請觀察勒戒），其餘部分並基於同前意圖營利之概括犯意
    ，自同年二月間起，先後連續四次在臺北縣中和市○○路四十四號四樓陳炳照住
    處，轉售安非他命予陳炳照圖利，每次得款一千元，總計販賣所得四千元；迄八
    十八年五月二十八日陳炳照以電話聯絡甲○○表示欲購買五千元之安非他命，甲
    ○○於當日下午六時許，依約攜帶安非他命甫進入陳炳照上開住處，尚未及交付
    安非他命予陳炳照完成交易，適為依另犯嫌吳宗輝之供述循線至該址搜索陳炳照
    販賣安非他命事證之警員當場查獲，並自其身上扣得安非他命一包，繼由甲○○
    帶同警方於當日晚上七時許，至臺北縣新店市○○路二段七十九號四樓其住處扣
    得其所有，施用及販賣剩餘之安非他命二包（連同上開扣得之安非他命共三包，
    安非他命驗餘淨重合計五．四三公克，包裝重○點三三公克））、供其施用安非
    他命之吸食器一個及塑膠分裝袋五個；嗣甲○○供出其施用及販賣之安非他命之
    來源，係向陳春生購得，甲○○乃受警方之指示，於當日晚上九時許，以上開電
    話佯向陳春生表示欲清償前欠及購買安非他命，而與陳春生約定於台北縣新店市
    ○○路○段與永平路口交易，旋即由警方於當晚十時許，前往該約定地點查獲陳
    春生並將其移送法辦。
二、案經臺北縣警察局移送臺灣板橋地方法院檢察署檢察官偵查起訴。
    理  由
一、訊據上訴人即被告甲○○（簡稱被告），矢口否認販賣安非他命犯行，並辯稱：
    伊沒有向陳春生購買安非他命，也未曾販賣安非他命予陳炳照，亦未見過陳英傑
    ，伊去陳炳照家目的是為了要施用安非他命，不是要去那裡賣安非他命等語。
二、經查：（一）、被告於警詢時曾自白其自八十八年一月間起，連續多次以000
    0000000號電話為聯絡工具，在臺北縣新店市○○路向陳春生購買第二級
    毒品安非他命，每次約半兩至一兩不等，價格二萬元至三萬五千元不等，除部分
    供己施用外，部分並販賣予陳炳照，其因開銷大，故販賣安非他命圖利，為警查
    獲當天，係因陳炳照以電話向其表示欲購買五千元安非他命，其乃於八十八年五
    月二十八日下午六時許，依約送貨至陳炳照住處而當場被警方查獲，並自其身上
    扣得安非他命一包等語（參偵查卷第十九頁反面、第二○頁正面），核與證人陳
    炳照於警詢時供稱：伊施用之安非他命係向綽號「小武」之甲○○購得，每次均
    由甲○○以電話向其詢問需否安非他命後，即至其上開住處交貨，每次均一千元
    ，被告即依其購買之數量直接傾倒交付安非他命，未另外包裝，共有四次，詳細
    日期已不復記憶等語之情節相符（參偵查卷第二四頁正面），證人陳炳照於警詢
    時並當場指認被告即係販售其安非他命之人無誤（參偵查卷第二四頁反面），另
    證人張新誠於警詢及原審訊問時均證稱：八十八年五月二十八日警方至陳炳照上
    開住處搜索時，適綽號「阿源」之男子前往尋找陳炳照而遭警自身上扣得安非他
    命一包，當天其確聽到陳炳照以電話向「阿源」購買五千元安非他命，囑「阿源
    」攜帶安非他命前來等語，並當面指認被告即其所稱之阿源無訛（參偵查卷第二
    六頁正、反面、原審八十八年度訴字第一八○四號卷第七一頁），又證人即陳炳
    照之子陳英傑於警詢時證述：伊全家於八十七年十月間遷居上址後，自八十八年
    二月間開始，即常見被告攜安非他命毒品至其住處售予其父，八十八年五月二十
    八日警方在其住處查獲其父非法持有安非他命時，適被告亦攜安非他命前往販賣
    當場遭警查獲等語（參偵查卷第三四頁正、反面），均核與被告上開販賣安非他
    命之自白相符，並有扣得之被告所有安非他命三包在案可稽，而該三包扣案結晶
    物經送法務部調查局檢驗結果確係甲基安非他命，驗餘淨重合計五．四三公克、
    包裝重一．三三公克，有該局檢驗通知書一紙為憑（參同上原審卷第二二頁）。
    另被告向陳春生販入安非他命之事實，亦經被告於為警查獲當天，以電話佯向陳
    春生表示欲購買安非他命，並與陳春生約定於臺北縣新店市○○路三段與永平路
    口交易，旋經警前往該處查獲陳春生等情，除據被告供明外，並經證人即警員張
    永柱於本院前審訊問證述無訛（參本院上訴卷第四七頁），且有陳春生之搜索扣
    押筆錄一紙在卷可憑（參偵查卷第三六頁），應認被告之上開自白與事實相符，
    堪以採信；（二）、被告雖於嗣後之偵審中翻異前供，矢口否認販賣安非他命犯
    行。證人陳炳照亦附和其詞，改口否認向被告購買安非他命。惟查：（１）、被
    告於偵查中先辯稱其因向陳炳照借用場所施用安非他命，故施用剩餘即提供陳炳
    照施用，其安非他命均係向陳春生購買等語（參偵查卷第九四頁正、反面）；證
    人陳炳照則先證稱其施用之安非他命係向綽號「阿墩」之人購買，被告僅曾至其
    開始提供其安非他命共四次，有時其支付一千元與被告，有時則係被告朋分與其
    施用等語（參偵查卷第九四頁正面），繼因被告當庭否認曾向其收受一千元，其
    乃改稱其交付之一千元，被告言明係供購買冷飲、食物等語（參偵查卷第九四頁
    反面、第一二七頁正面）。嗣被告改稱其係與陳炳照合資購買安非他命，前於警
    詢中所為販賣安非他命之自白係遭警刑求所致等語（參偵查卷第一二七頁反面）
    ，證人陳炳照乃又附和改稱其係與被告合資購買安非他命等語（參偵查卷第一二
    七頁反面）。迄原審審理時，被告又供稱：警詢中遭警刑求始自白販賣安非他命
    ，偵查中因藥癮發作，記憶力欠佳，始自承提供安非他命予陳炳照施用，實則其
    未曾販賣亦未曾提供安非他命予陳炳照，僅與陳炳照合資，由陳炳照出面向綽號
    「阿墩」之人購買後再朋分施用等語（參原審卷八十八年度訴字第一八○四號卷
    第七四頁至第七六頁、八十九年度訴緝字第一四八號卷第三五頁、第三六頁），
    證人陳炳照亦附和證稱其施用之安非他命或委託被告代為購買，或與被告合資購
    買等語（參原審八十八年度訴字第一八○四號卷第三七頁、第七五頁、第一三七
    頁），證人陳英傑亦翻供稱：伊並不認識被告，僅常於住處見到被告，被告至其
    同上原審卷第三八頁）。嗣於本院前審審理時，被告復供稱：伊係與陳炳照合資
    ，由陳炳照出面購買安非他命，據陳炳照告知係向綽號「阿墩」之人購買，為警
    查獲當天，於警詢中坦承販賣安非他命與陳炳照，係因當時其藥癮發作，即連筆
    錄亦不知如何作成等語（參本院上訴卷第四五頁）。觀諸被告嗣後翻供之詞及證
    人陳炳照更易其說後所為附和之詞，或稱被告之安非他命係向陳春生購買，曾將
    用餘之安非他命無償提供予陳炳照，或稱陳炳照曾因此給付被告一千元，或稱係
    彼等二人合資委由陳炳照出面向阿墩購買安非他命，或稱係陳炳照委請被告代為
    購買等語，非但供述前後不符，且彼等所言亦顯相矛盾。又被告就其警詢中所為
    販賣安非他命之自白及偵查中所自承將用餘安非他命提供陳炳照施用各節，或稱
    係於警詢中遭警刑求，於偵查中因藥癮發作所致，或稱係於警詢中藥癮發作，致
    不知筆錄據何製成等語，亦言詞反覆，多所齟齬，被告本院更審時則並未再為刑
    求之抗辯，堪認被告以及上開證人嗣後之辯解、證詞，均係卸責迴護之詞。另證
    人陳英傑於原審所證其既不知被告至其住處係為販賣安非他命，何以事後竟能憑
    空聯想被告係為交易安非他命而前往，亦殊嫌牽強，堪認其事後翻異之詞，均顯
    不足採；（２）、證人即負責被告警訊及筆錄製作之警員朱繼元於本院前審訊問
    時證稱：被告之警詢筆錄確依被告所述詳實記載，當時被告神智清楚，警詢進行
    至一半時，被告之胞兄及胞兄之女友進來陪同，且警方並根據其供述查獲其他嫌
    犯，非如被告所辯神智不清，亦絕未對被告刑求取供，等語（參本院上訴卷第五
    九頁），再參以被告於偵訊之初，隻字未曾向檢察官言及遭警刑求之事，甚而仍
    直承其安非他命係向陳春生購買，陳春生之所以被查獲，係因其以電話向陳春生
    佯稱為清償前欠等語（參偵查卷第九四頁正、反面），核與證人即警員朱繼元上
    開之證言相符，而陳春生亦確因被告於警訊中之供述始破獲，除據被告陳明，已
    如前述外，並據證人張永柱於本院前審證述無訛（參本院上訴卷第四七頁），苟
    被告有神智不清之情形，如何能供述自陳春生販入安非他命，並誘使陳春生出面
    為警查獲，是朱繼元之證言應堪採信，被告空言辯稱其於警詢中販賣安非他命之
    自白係出於警方刑求或因其藥癮發作神智不清，不知如何作成等語，洵無足採；
    （３）、本案被告警詢時雖未據錄音、錄影，業據證人朱繼元於本院前審陳明在
    卷，並有臺灣板橋地方法院檢察署九十年七月三十日板檢森冬八八偵字第一三五
    六五號函在可按（參本院上訴卷第七九頁），惟按除法律另有規定外，實施刑事
    訴訟程序之公務員因違背法定程序取得之證據，其有無證據能力之認定，應審酌
    人權保障及公共利益之維護，九十二年七月一日修正公布之新刑事訴訟法第一百
    五十八條之四已經定有明文。又依刑事訴訟法第一百條之二準用同法第一百條之
    一第一項之規定，司法警察（官）詢問犯罪嫌疑人，除有急迫情況且經記明筆錄
    者外，應全程連續錄音；必要時，並應全程連續錄影。考其立法目的，在於建立
    詢問筆錄之公信力，並擔保詢問程序之合法正當，亦即在於擔保犯罪嫌疑人對於
    詢問之陳述係出於自由意思及筆錄所載內容與其陳述相符，故司法警察（官）詢
    問犯罪嫌疑人如違背上開規定，其所取得之供述筆錄，究竟有無證據能力，原應
    審酌司法警察（官）違背該法定程序之主觀意圖、客觀情節、侵害犯罪嫌疑人權
    益之輕重、對犯罪嫌疑人在訴訟上防禦不利益之程度，以及該犯罪所生之危害，
    及禁止使用該證據對於抑制違法蒐證之效果，及司法警察（官）如依法定程序有
    無發現該證據之必然性等情形，本於人權保障與社會安全之均衡維護精神，依比
    例原則，具體認定之。但如犯罪嫌疑人之陳述係屬自白，同法第一百五十六條第
    一項已特別規定「被告之自白，非出於強暴、脅迫、利誘、詐欺、違法羈押或其
    他不正之方法，且與事實相符者，得為證據」，則被告在警詢之自白如係出於自
    由意思而非不正之方法，且其自白之陳述與事實相符，縱令司法警察（官）對其
    詢問時未經全程連續錄音或錄影，致詢問程序不無瑕疵，仍難謂其於警詢自白之
    筆錄無證據能力，最高法院八十八年度台上字第五七六二號判決意旨可資參照。
    查被告於警詢時所為販賣安非他命之自白既係被告本於自由意志所為，如前所述
    ，揆諸上開說明，雖被告之警詢未經依法律規定錄音、錄影，仍不影響其警詢筆
    錄之證據能力；（４）、被告於本院前審訊問時雖辯稱安非他命價格昂貴，陳炳
    照供稱每次均僅購買一千元，其如何能以傾倒之方式交付安非他命，且陳炳照為
    警查獲時，當不致遭查獲多量安非他命等語，惟買賣安非他命之交付方式本無一
    定，被告究以直接傾倒或另予包裝之方式交付安非他命予陳炳照，不影響被告販
    賣安非他命與陳炳照之認定。又陳炳照於其住處為警查獲經警扣得之安非他命二
    包，合計僅重○．四七公克，有搜索扣押筆錄及法務部調查局上開檢驗通知書在
    卷可憑（參偵查卷第三七頁正、反面、原審八十八年度訴字第一八○四號卷第二
    二頁），核與其所供曾先後四次向被告購買安非他命各一千元，在數量上尚無何
    矛盾之處，被告空言辯稱陳炳照遭警查獲之安非他命量甚大，並執以指陳炳照於
    警訊中所為連續四次各以一千元向其購買安非他命之供述不實等語，誠難採信。
    被告翻異前詞，否認販賣安非他命所持辯解，委無足取；（三）、被告雖供述販
    賣安非他命予陳炳照五、六次等語，惟陳炳照於警局初訊時，即明確指述向被告
    購買四次安非他命，每次一千元，均由被告送至其上開住處交付等語，陳炳照於
    偵查中固改稱未向被告購買安非他命，惟仍稱被告借用其住處施用安非他命並與
    其朋分安非他命施用計四次等語（參偵查卷第九四頁正面），堪認陳炳照所供被
    告交付安非他命四次顯較被告所供之五、六次為明確，且有利於被告，依罪疑惟
    輕之法理，自以陳炳照於警詢時所供承之購買次數為可採，是被告販賣安非他命
    予陳炳照應為四次。又證人陳英傑雖於警詢時證稱：被告來伊家販賣安非他命予
    其父親陳炳照，每次交易價格二、三千元不等等語（參偵查卷第三四頁反面），
    惟因實際買受人為陳炳照並非陳英傑，買賣價金應以實際買受人所供較與事實相
    符，依罪疑惟輕之法理，如此認定有利於被告，應認被告販賣予陳炳照安非他命
    之價金每次為一千元；（四）、安非他命乃毒品危害防制條例之第二級毒品，價
    格昂貴，取得不易，且為政府嚴予查緝之違禁品，治安機關對於持有或施用者，
    查緝甚嚴，對於販賣、運輸、製造者，處罰更為嚴峻。本件被告販賣安非他命予
    陳炳照之價格為一千元，雖無法確認該價格之安非他命重量若干，惟觀諸被告、
    陳炳照二人歷次供詞，彼此間並非至親好友，苟非意圖營利，被告殊無甘冒販賣
    安非他命重刑之風險，無端為之之可能，是被告販賣安非他命予陳炳照，主觀上
    應有營利之意圖。又本案被告自八十八年二月間起至八十八年五月二十八日止先
    後販賣安非他命與陳炳照五次，四次既遂，一次未遂，該安非他命均係被告向陳
    春生所販入，且每次均由被告先以電話詢明陳炳照需用安非他命後，再由被告將
    安非他命送至陳炳照住處，而被告自八十八年一月間起，即連續多次向陳春生購
    入安非他命等情，均詳如前述，堪認被告轉售陳炳照圖利之安非他命係分批販入
    ，顯與一次販入後始起意販賣而分批售出之情形不同，被告明知陳炳照所需之安
    非他命係向其購買，則其於將原已購得之安非他命轉售與陳炳照後，另次再行購
    買時，當已有將所販入之安非他命除供己施用外，並部分轉售與陳炳照圖利之意
    圖甚明，從而被告販賣安非他命之犯行，洵堪認定。
三、按毒品危害防制條例於九十二年七月九日經總統令公布修正全文，並於九十三年
    一月九日施行，毒品危害防制條例第四條增訂製造、運輸、販賣第四級毒品者之
    刑事處罰，原第四項、第五項則順延移列第五項、第六項，惟關於販賣第一級毒
    品之刑罰規定，不論條次、犯罪構成要件、法定刑度均無變更，同法第十八條第
    一項前段關於沒收銷燬查獲毒品之規定，修正明定為查獲之第一、二級毒品沒收
    銷燬之，比較新舊法結果，修正後之新法於被告無何不利，依刑法第二條第一項
    前段規定，本件販賣第二級毒品犯行應適用裁判時之新法即修正後之毒品危害防
    制條例處罰。又查，被告為警查獲當天，甫至陳炳照上開住處未及交付安非他命
    予陳炳照完成交易，即遭警方查獲而未得逞，是被告當日販賣安非他命之行為僅
    屬未遂，被告其餘四次販賣安非他命予陳炳照，均已既遂。核被告所為，係犯修
    正後之毒品危害防制條例第四條第二項之販賣第二級毒品罪及同條第六項之販賣
    第二級毒品未遂罪，其販賣安非他命前後持有之低度行為，為其販賣安非他命之
    高度行為所吸收，不另論罪；其四次販賣第二級毒品既遂犯行及一次販賣未遂犯
    行，時間緊接，犯罪構成要件相同，顯係基於概括犯意所為，應依連續犯之規定
    論以情節較重之販賣第二級毒品既遂罪，並就其法定刑除無期徒刑部分依法不得
    加重外，餘均加重其刑。被告於八十二年間，因違反麻醉藥品管理條例及槍砲彈
    藥刀械管制條例等案件，經臺灣板橋地方法院分別判處有期徒刑八月及五月，應
    執行有期徒刑一年，復因與麻醉藥品管理條例案件經撤銷假釋所執行之殘刑，定
    其應執行刑為有期徒刑一年七月又十八日；八十四年間被告又二度因違反麻醉藥
    品管理條例，經本院先後判處有期徒刑六月及一年，前開三案應執行有期徒刑三
    年一月十八日，甫於八十七年十一月八日縮刑期滿執行完畢，有臺灣高等法院檢
    察署刑案紀錄簡覆表在卷可憑，猶於五年內再犯本件有期徒刑以上之罪，應依累
    犯之規定，就其法定刑除無期徒刑部分依法不得加重外，餘並均遞加重其刑。又
    被告為警查獲後，於警詢中即供出其施用及販賣之安非他命係向陳春生購得，且
    以電話佯向陳春生表示欲清償前欠及購買安非他命而與陳春生約定於臺北縣中和
    市○○路○段與永平路口交易，旋即由警方前往上開地點，查獲陳春生，並將其
    移送法辦，業據證人警員張永柱證述無訛，並有被告及陳春生警詢筆錄、移送機
    關之犯罪事實一覽表為憑，被告既供出毒品來源並因而破獲，因併依修正後之毒
    品危害防制條例第十七條之規定減輕其刑，被告之犯罪行為，同時具有加重減輕
    事由，應先加後減。
四、原審以被告犯罪事證明確，予以論罪科刑，固非無見。惟查：（一）、原判決就
    被告供出毒品來源因而破獲，未引用上開規定予以減輕，亦未敘明不予減輕之理
    由，尚欠妥適；（二）、被告行為後，毒品危害防制條例業已修正，原審未及比
    較新舊法之適用，亦有未洽。被告上訴意旨空言否認犯罪，為無理由，惟原判決
    既有上開可議之處，自應由本院予以撤銷改判。爰審酌被告已有多次前科，素行
    欠佳，且其販賣安非他命予他人，助長施用安非他命犯罪歪風，戕害他人身體健
    康，危害社會善良風俗，本不宜輕言寬宥，惟本案被告僅販賣安非他命予陳炳照
    一人，且數量有限，情節尚非重大及其犯罪之動機、目的、手段、其犯罪後初於
    警詢中坦承犯行，嗣又否認之犯後態度等一切情狀，量處如主文第二項所示之刑
    示懲。扣案之安非他命三包（驗餘淨重合計五點四三公克、包裝重一點三三公克
    ）係查獲之毒品，應依修正後之毒品危害防制條例第十八條第一項前段規定諭知
    沒收銷燬；被告販賣安非他命除其中一次未遂，尚未完成交易，故無所得外，另
    四次所得共四千元，應依修正後之毒品危害防制條例第十九條第一項之規定宣告
    沒收，如全部或一部不能沒收時，以其財產抵償之。至另扣得之吸食器一個及塑
    膠分裝袋五個，雖係被告所有，惟係供其施用安非他命所用，與本案犯罪無關，
    毋庸宣告沒收，併此敘明。
據上論斷，應依刑事訴訟法第三百六十九條第一項前段、第三百六十四條、第二百九
十九條第一項前段，修正後之毒品危害防制條例第四條第二項、第十七條、第十八條
第一項前段、第十九條第一項，刑法第十一條前段、第二條第一項前段、第五十六條
、第四十七條，判決如主文。
本案經檢察官劉靜婉到庭執行職務。
中　　　華　　　民　　　國　　九十三　　年　　　九　　　月　　　九　　　日
                              臺灣高等法院刑事第二十庭
                                  審判長法  官  趙  功  恆
                                        法  官  李  春  地
                                        法  官  鄧  振  球
右正本證明與原本無異。
如不服本判決，應於收受送達後十日內向本院提出上訴書狀，其未敘述上訴之理由者
並得於提起上訴後十日內向本院補提理由書（均須按他造當事人之人數附繕本）。
                                        書記官  洪  秋  帆
中　　　華　　　民　　　國　　九十三　　年　　　九　　　月　　 十六 　　日
附錄：本案論罪科刑法條全文
修正毒品危害防制條例第四條第二項：
製造、運輸、販賣第二級毒品者，處無期徒刑或七年以上有期徒刑，得併科新臺幣七
百萬元以下罰金。
